【裁判字號】    98,抗,1792
【裁判日期】    990119
【裁判案由】    停止執行
【裁判全文】
臺灣高等法院民事裁定                  98年度抗字第1792號
抗  告  人  甲○○
            丙○○
            戊○○
            己○○
            國防部軍備局
法定代理人  丁○○
代  理  人  乙○○
            劉龍飛律師
上列當事人間停止執行事件，對於中華民國98年9月30日臺灣士
林地方法院98年度聲字第1086號裁定提起抗告，本院裁定如下：
    主  文
抗告駁回。
原裁定所命抗告人甲○○、丙○○、戊○○、己○○供擔保之金
額，各應提高為新台幣壹仟捌佰柒拾肆萬元。
抗告費用由抗告人各自負擔。
    理  由
一國防部軍備局依國軍老舊眷村改建條例第22條第1 項、國軍老
  舊眷村改建條例施行細則第13條第1 項規定，聲請原法院以裁
  定准予強制執行收回甲○○所配發之臺北市○○區○○街38號
  房屋（下稱系爭38號房屋）；丙○○所配發之同上街40巷1弄6
  號房屋（下稱系爭6 號房屋）；戊○○所配發之同上街52號房
  屋（下稱系爭52號房屋）；己○○所配發之同上街40巷1弄2號
  房屋（下稱系爭2 號房屋）（系爭房屋均坐落台北市○○段○
  ○段395 地號土地，下稱系爭土地）（下稱以上四人為甲○○
  等人），經原法院以95年度聲字第1591號裁定准予強制執行，
  再經原法院以96年度抗字第199 號裁定、本院以97年度非抗字
  第57號裁定，駁回甲○○等人之抗告、再抗告，而告確定。國
  防部軍備局以上開確定裁定為執行名義，聲請原法院民事執行
  處以98年度司執字第13683 號強制執行事件（下稱系爭強制執
  行事件）實施強制執行程序。甲○○等人於98年9月28 日向原
  法院對國防部軍備局提出債務人異議之訴，經原法院以98年度
  訴字第1199號事件受理後，甲○○等人依強制執行法第18條第
  2 項規定，向原法院聲請停止系爭強制執行事件之強制執行程
  序，經原法院裁定准許甲○○以新台幣（以下同）403,251 元
  、丙○○以525,807元、戊○○以400,586元、己○○以
  407,195元（以上擔保金係按甲○○等人於4年4 個月之強制執
  行程序停止期間，繼續占有系爭房屋，致國防部軍備局所受相
  當於租金之損害酌定之），為國防部軍備局提供擔保後，系爭
  強制執行事件之強制執行程序於原法院98年度訴字第1199號債
  務人異議之訴事件判決確定、和解或撤回起訴前應暫予停止。
  甲○○等人於98年12月21日提存上述擔保金，系爭強制執行程
  序隨即暫停。有甲○○等人提出之土地及建物登記謄本、土地
  使用權證明書、營造執照、所有權狀（原法院卷第6至10 頁；
  本院卷第9至14頁）為證，並有本院調取原法院95年度聲字第1
  591 號事件卷宗、系爭強制執行事件卷宗，及向原法院98年度
  訴字第1199號事件之承辦書記官查詢甲○○等人之起訴日期（
  見本院卷第79頁電話查詢紀錄表）可稽。
二甲○○等人提出抗告，聲明請求廢棄原裁定關於擔保金額部分
  ，由原法院另為裁定，主張：系爭房屋為伊所有，並非軍眷住
  宅，伊占有該房屋，無不當得利等語。國防部軍備局亦提出抗
  告，聲明請求廢棄原裁定，主張：系爭土地經核定改建94戶國
  宅，94年8月核定工程造價為359,401,200元，97年10月間核定
  修正工程造價為525,447,000 元，全體眷戶中僅甲○○等人拒
  絕搬遷，原裁定准予停止強制執行，導致改建案進度延滯，工
  程造價隨物價波動（例如94年1月、98年11 月之營造工程物價
  指數依序為91.72、104.58 ）而遽增，又伊委任建築師規劃設
  計，按期支付報酬，如該工程停滯，建築師將對伊請求遲延損
  害賠償，故甲○○等人各應提供擔保金2,000 萬元，始能彌補
  伊因停止強制執行所受損害，此外已遷出之眷戶因工程停滯，
  必須繼續賃屋居住，所費不貲等語。
三按提起異議之訴時，法院因必要情形，或依聲請定相當並確實
  之擔保，得為停止強制執行之裁定，強制執行法第18 條第2項
  定有明文。查系爭強制執行事件之執行名義係屬非訟裁定性質
  ，無實質確定力，而甲○○等人提起原法院98年度訴字第1199
  號債務人異議之訴，主張系爭房屋非屬國軍老舊眷村改建條例
  所規定之眷村房屋，國防部軍備局無收回權利等實體爭執事項
  ，尚待承審法院調查釐清，難以斷定該起訴顯無理由。且國防
  部軍備局主張其收回系爭房屋之目的，係拆除並在系爭土地上
  改建94戶國宅乙節，業據提出國防部總政治作戰局94 年8月30
  日勁勢字第0940013265號函（本院卷第43、44頁）為證，並為
  甲○○等人所不爭執，堪予採信，則國防部軍備局於上開訴訟
  終結確定前如收回系爭房屋，並拆除進行改建，甲○○等人縱
  令於該訴訟獲致勝訴結果，亦無回復原狀之可能。是本院認為
  甲○○等人聲請於該訴訟終結確定前，暫時停止系爭強制執行
  事件之強制執行程序，有其必要。
四按強制執行法第18條第2 項規定所定之擔保，係備供強制執行
  債權人因停止執行所受損害之賠償，故法院定擔保金額時，應
  斟酌該債權人因停止執行可能遭受之損害，以為衡量之標準。
  查原裁定推估原法院98年度訴字第1199號民事事件審理期間為
  4年4 月，為兩造所不爭執，則扣除自甲○○等人起訴日98年9
  月28日起至98年12月21日系爭強制執行事件之強制執行程序停
  止之日止共計約3 個月期間，該訴訟事件之終結確定期間預估
  尚有4年1月。又國防部軍備局收回系爭房屋之目的，係拆除並
  在系爭土地上改建94戶國宅，則國防部軍備局因系爭強制執行
  事件之強制執行程序暫停，可能遭受之損害，乃於上述所推估
  停止強制執行程序之4年1月期間，該改建工程無法進行，導致
  國防部軍備局增加之成本支出。查：
(一)國防部軍備局非為使用收益系爭房屋，而收回系爭房屋，故甲
  ○○等人繼續占有系爭房屋所生相當於租金之利益，並非國防
  部軍備局因強制執行程序暫停可能遭受之損害，不得據以衡量
  擔保金額。
(二)國防部軍備局委任建築師進行施工前之規劃、設計作業，不致
  因系爭房屋未回收而無法作業，此由國防部軍備局提出建築師
  之函文（本院卷第93至96頁），顯示建築師請求國防部軍備局
  就其已完成之規劃、設計工作，依約給付報酬，即可窺見。且
  依國防部軍備局提出其與建築師間之勞務工作契約，未約定國
  防部軍備局負有於一定期限前進場施工之義務（本院卷第46至
  52頁），自難遽認系爭強制執行事件之強制執行程序暫停，國
  防部軍備局有遭建築師請求損害賠償之可能。是國防部軍備局
  主張建築師可能因工程停滯而對其請求遲延損害賠償，並應於
  酌定擔保金額時將之列入考量云云，尚非可採。
(三)國防部軍備局主張其他已遷出之眷戶因工程停滯，必須繼續賃
  屋居住而增加支出乙節，縱令屬實，惟此屬於該眷戶之損害，
  與國防部軍備局無涉，亦不得據以衡量擔保金額。
(四)國防部軍備局主張：上開改建工程於94年8 月核定工程造價為
  359,401,200元，迄97年10月間修正為525,447,000元等語，固
  提出國防部總政治作戰局94年8月30 日勁勢字第0940013265號
  函、規劃成果報告書（本院卷第43、44、74、75頁）為證，惟
  查，甲○○等人於98年12月21日依原裁定提存擔保金後，系爭
  強制執行事件之強制執行程序始告暫停，上開改建工程之造價
  在此之前如有增加，亦與強制執行程序之停止無關，自無從認
  為增加之工程造價係國防部軍備局因強制執行程序暫停所遭受
  之損害，故不得據以衡量擔保金額。
(五)國防部軍備局主張：98年上半年因全球金融海嘯，導致經濟不
  景氣，營造工程數量減少，對營建材料、人工之需求隨之減少
  ，故當年度營造工程物價年指數較97年度之年指數低，但目前
  金融危機緩解，景氣逐漸復甦，營造工程數量增加，對營建材
  料、人工之需求隨之增加，物價指數乃持續上揚，可能導致上
  開改建工程因暫停而增加工程造價等語，有國防部軍備局提出
  及本院調取之營造工程物價指數銜接表、營造工程物價指數（
  總指數）年增率（本院卷第76、81、82、91、92頁），顯示自
  81年度至98年度，除83、85、88、89、90、98年度之總指數有
  微幅下降外，其餘年度均為上揚，甚至飆漲，且98年11月指數
  112.98，於同年12月上升為113.48等情可稽，應可採信。從而
  ，本院根據81年度至98年度營造工程物價指數（總指數）之平
  均年增率為3.4938%〔（15+6.14-4.08+0.99-0.64+2.07+2.49-
  0.57-0.48-1+2.11+4.67+14.12+0.69+7.25+9+13.99-8.86）÷
  18〕，推估上開改建工程因系爭強制執行事件之強制執行程序
  自98年12月21日起停止達4年1月期間，每年可能增加工程造價
  約18,358,067 元（525,447,000*3.4938%），4年1個月後可能
  增加74,962,107 元（18,358,067*4+18,358,067÷12）（元以
  下四捨五入），此為國防部軍備局因強制執行程序暫停所可能
  遭受之損害，則甲○○等人各應提供擔保金約1,874 萬元，始
  足以擔保國防部軍備局因停止強制執行程序所受損害。
五綜上，甲○○等人依強制執行法第18 條第2項規定，聲請原法
  院裁定准許其等提供擔保後，系爭強制執行事件之強制執行程
  序於原法院98年度訴字第1199號債務人異議之訴事件判決確定
  、和解或撤回起訴前應暫予停止，有其必要，國防部軍備局提
  出抗告，請求廢棄原裁定，為無理由，應予駁回，惟原法院所
  定甲○○等人應提出之擔保金額，尚非相當及確實，應增加為
  甲○○等人各以1,874 萬元提供擔保始屬適當，爰將原裁定所
  命擔保金額，變更如主文第2 項所示。至甲○○等人提出抗告
  ，請求廢棄原裁定關於擔保金額部分，由原法院另以裁定減少
  擔保金額，為無理由，應予駁回。
六據上論結，本件抗告均為無理由，裁定如主文。
中    華    民    國    99    年    1     月    19    日
                    民事第四庭
                        審判長法  官  張劍男
                              法  官  彭昭芬
                              法  官  翁昭蓉
正本係照原本作成。
本裁定除以適用法規顯有錯誤為理由外，不得再抗告。如提起再
抗告，應於收受後10日內委任律師為代理人向本院提出再抗告狀
。並繳納再抗告費新台幣１千元。
中    華    民    國    99    年    1     月    21    日
                              書記官  張淑芬

司法院資訊處製作；財團法人民間司法改革基金會備份。
